【裁判字號】    98,訴,705
【裁判日期】    980508
【裁判案由】    違反毒品危害防制條例
【裁判全文】
臺灣彰化地方法院刑事判決               98年度訴字第705號
公  訴  人  臺灣彰化地方法院檢察署檢察官
被      告  甲○○
                      之2
上列被告因違反毒品危害防制條例案件，經檢察官提起公訴（98
年度毒偵字第689號），本院裁定以簡式審判程序審理，判決如
下：
    主    文
甲○○施用第一級毒品，累犯，處有期徒刑伍月，如易科罰金，
以新臺幣壹仟元折算壹日。
    犯  罪  事  實
一、甲○○曾因施用毒品案件，經本院以88年度毒聲字第2438號
    裁定送勒戒處所觀察、勒戒後，認有繼續施用毒品傾向，由
    本院以88年度毒聲字第4836號裁定令入戒治處所施以強制戒
    治，再由本院以89年度毒聲字第1584號裁定停止戒治，於民
    國89年4月11日釋放，所餘戒治期間付保護管束，復經本院
    以89年度毒聲字第4754號裁定撤銷停止戒治及付保護管束，
    再令入戒治處所施以強制戒治，至90年7月15日執行完畢釋
    放，由臺灣彰化地方法院檢察署檢察官以年度戒毒偵字第
    1103、1104、1105、1106號不起訴處分確定。又因施用毒品
    案件，經本院先後以94年度訴字第990號、94年度訴字第219
    5號、95年度訴字第1659號判決各處有期徒刑6月、2年、1年
    2月確定，上開案件接續執行，復由本院以96年度聲減字第
    1602號裁定就本院94年度訴字第2195號確定判決所處有期徒
    刑減刑並定應執行刑有期徒刑1年確定，及就本院95年度訴
    字第1659號確定判決所處有期徒刑減刑並定應執行刑有期徒
    刑7月確定，於97年1月23日縮短刑期假釋出監，至97年8月
    16日假釋期滿未經撤銷，以已執行完畢論。詎其仍不知警惕
    ，另基於施用第一級毒品海洛因之犯意，於98年2月10日某
    時，在位於彰化縣福興鄉○○路之福樂加油站廁所內，以將
    第一級毒品海洛因置入香菸內以火點燃吸食其煙霧之方式，
    施用第一級毒品海洛因一次。嗣為警於98年2月12日下午3時
    20 分許，因另案拘提到案，甲○○即於上開施用海洛因犯
    罪未為有偵查犯罪職權之機關或個人發覺其犯罪前，主動向
    彰化縣警察局鹿港分局警員自首前開犯行，而接受裁判，且
    經警對其採尿送驗後，呈嗎啡陽性反應。
二、案經彰化縣警察局鹿港分局報請臺灣彰化地方法院檢察署檢
    察官偵查起訴。
    理    由
一、本件被告甲○○所犯係死刑、無期徒刑、最輕本刑為三年以
    上有期徒刑或高等法院管轄第一審案件以外之罪，並於本院
    行準備程序時就被訴事實為有罪之陳述，本院合議庭依前揭
    規定，經評議結果，裁定改由受命法官獨任行簡式審判程序
    ，先予敘明。
二、上揭犯罪事實，業據被告甲○○迭於警詢、偵訊及本院行準
    備程序、審理程序時均坦承不諱，且其於98年2月12日為警
    查獲時所採取之尿液，經送鑑驗結果，確呈嗎啡及可待因陽
    性反應，此有彰化縣警察局鹿港分局委託檢驗尿液代號與真
    實姓名對照單及詮昕科技股份有限公司98年2月27日濫用藥
    物尿液檢驗報告各一紙附卷可稽，足認被告之自白應與事實
    相符，其犯行應堪採信。
三、按修正毒品危害防制條例就施用毒品者，僅於「初犯」及「
    五年後再犯」二種情形，有其追訴條件之限制，即須於初犯
    經觀察、勒戒或強制戒治釋放後，五年內均無施用毒品之行
    為，始能認其前所實施之觀察、勒戒或強制戒治已足遮斷毒
    癮，而得於五年後再犯時，再予適用初犯之規定，重行觀察
    、勒戒等程序；倘五年內已經再犯，被依法追訴處罰，縱其
    第三次（或第三次以上）施用毒品之時間在初犯釋放五年以
    後，即與「五年後再犯」之情形有別，且因已於「五年內再
    犯」，顯見其再犯率甚高，原實施觀察、勒戒或強制戒治，
    已無法收其實效，而無五年戒斷期之存在，自無再經觀察、
    勒戒及強制戒治之必要，應由檢察官逕行起訴，最高法院95
    年度台非字第59號判決、95年度台非字第65號判決及95年度
    第7次刑事庭會議決定足供參照。本件被告前因施用毒品案
    件，經本院以88年度毒聲字第2438號裁定送勒戒處所觀察、
    勒戒後，認有繼續施用毒品傾向，由本院以88年度毒聲字第
    4836號裁定令入戒治處所施以強制戒治，再由本院以89年度
    毒聲字第1584號裁定停止戒治，於89年4月11日釋放，所餘
    戒治期間付保護管束，復經本院以89年度毒聲字第4754 號
    裁定撤銷停止戒治及付保護管束，再令入戒治處所施以強制
    戒治，至90年7月15日執行完畢釋放，由臺灣彰化地方法院
    檢察署檢察官以年度戒毒偵字第1103、1104、1105、1106號
    不起訴處分確定。又因施用毒品案件，經本院先後以94年度
    訴字第990號、94年度訴字第2195號、95年度訴字第1659號
    判決各處有期徒刑6月、2年、1年2月確定，此有臺灣彰化地
    方法院檢察署刑案資料查註紀錄表及臺灣高等法院被告前案
    紀錄表各一份附卷可稽；是被告於98年間再次施用毒品之犯
    行，即與觀察、勒戒或強制戒治執行完畢釋放後五年後再犯
    施用毒品罪之情形有別，應依法論科。
四、按海洛因係毒品危害防制條例所定之第一級毒品，不得非法
    施用。核被告所為，係犯毒品危害防制條例第10條第1項之
    施用第一級毒品罪。被告為施用毒品而持有第一級毒品，其
    持有之低度行為應為施用之高度行為所吸收，不另論罪。又
    被告前因施用毒品案件，經本院先後以94年度訴字第990號
    、94年度訴字第2195號、95年度訴字第1659號判決各處有期
    徒刑6月、2年、1年2月確定，上開案件接續執行，復由本院
    以96年度聲減字第1602號裁定就本院94年度訴字第2195號確
    定判決所處有期徒刑減刑並定應執行刑有期徒刑1年確定，
    及就本院95年度訴字第1659號確定判決所處有期徒刑減刑並
    定應執行刑有期徒刑7月確定，於97年1月23日縮短刑期假釋
    出監，至97年8月16日假釋期滿未經撤銷，以已執行完畢論
    ，有臺灣彰化地方法院檢察署刑案資料查註紀錄表及臺灣高
    等法院被告前案紀錄表各一份附卷可稽，被告於受有期徒刑
    之執行完畢後，五年內故意再犯有期徒刑以上之本罪，為累
    犯，應依刑法第47條第1項規定，加重其刑。又查，被告於
    98年2月12日下午3時20分許，因另案拘提到案，即於上開施
    用海洛因犯罪未為有偵查犯罪職權之機關或個人發覺其犯罪
    前，主動向彰化縣警察局鹿港分局警員自首前開犯行，此有
    卷附之自首情形紀錄表可稽，核屬自首，應依刑法第62條前
    段規定，減輕其刑，並依法先加後減之。爰審酌被告曾有施
    用毒品罪前科，仍再施用本件毒品，惟其對他人權益之侵害
    仍屬有限，於警詢、偵訊中及本院行準備程序與審理時均已
    坦承犯行，暨其施用之情節等一切情狀，量處如主文所示之
    刑，並諭知易科罰金之折算標準。
據上論斷，應依刑事訴訟法第273條之1第1項、第299條第1項前
段，毒品危害防制條例第10條第1項，刑法第11條前段、第47條
第1項、第62條前段、第41條第1項，判決如主文。
本案經檢察官蔡明達到庭執行職務
中    華    民    國    98    年    5    月    8    日
                  刑事第四庭         法  官  吳俊螢
以上正本證明與原本無異。
如不服本判決，應於收受判決後10日內向本院提出上訴書狀，並
應敘述具體理由；其未敘述上訴理由者，應於上訴期間屆滿後20
日內向本院補提理由書（均須按他造當事人之人數附繕本「切勿
逕送上級法院」）。
中    華    民    國    98    年    5    月     8    日
                                     書記官  林怡吟
附錄本案論罪科刑法條全文：
毒品危害防制條例第十條第一項
施用第一級毒品者，處六月以上五年以下有期徒刑。


司法院資訊處製作；財團法人民間司法改革基金會備份。
